【裁判字號】    98,台上,3379
【裁判日期】    980618
【裁判案由】    偽造文書
【裁判全文】
最高法院刑事判決            九十八年度台上字第三三七九號
上  訴  人  台灣高等法院檢察署檢察官
被      告  甲○○（原名徐孝明）
上列上訴人因被告偽造文書案件，不服台灣高等法院中華民國九
十五年十二月二十日第二審更審判決（九十五年度上更(一)字第六
二九號，起訴案號：台灣桃園地方法院檢察署九十年度偵字第二
一二一二號），提起上訴，本院判決如下：
    主  文
原判決撤銷，發回台灣高等法院。
    理  由
本件原判決以公訴意旨略以：被告徐孝明（已於民國九十七年十
月六日更名為甲○○）明知其所持有之中正國際機場（已更名為
台灣桃園國際機場，下稱中正機場）航空站委由震旦關係企業製
作之中正機場第一停車場編號ＡＫＣ０二０停車卡一張，係經偽
造而來，不得非法使用。竟於八十九年七、八月間，將上開偽造
之停車卡，交付予不知情之施鈐銘（業經台灣桃園地方法院檢察
署檢察官以九十年度偵字第一七四九五號不起訴處分確定），施
鈐銘再交付予不知情之陳天寶（業經台灣桃園地方法院檢察署檢
察官於上揭同案為不起訴處分確定）使用，嗣陳天寶於九十年十
月十四日下午四時許，持該偽造之停車卡欲行進入中正機場第一
航廈入境停車場時，為警當場查獲，始查知上情，認被告涉犯刑
法第二百十六條、第二百十條行使偽造私文書罪嫌云云。經審理
結果，以不能證明被告犯罪，因而撤銷第一審之科刑判決，改判
諭知被告無罪。固非無見。
惟按：(一)、客觀上為法院認定事實及適用法律基礎之證據，雖已
調查而其內容尚未明瞭者，即與未經調查無異，如遽行判決，仍
屬應於審判期日調查之證據而未予調查之違法。又刑法上之偽造
文書罪，係以無製作權之人冒用他人名義製作文書為構成要件之
一。本院前次發回意旨已明確指出：「上訴人（即被告）除否認
有交付前開停車卡予他人使用外，並辯稱扣案停車卡可能是真正
之半成品，並非偽卡等語。查依證人鍾鴻昌所證，扣案停車卡經
測試結果，卡內所以未顯示任何資料，有兩種可能，一種是本身
為無效票，一種是人為銷磁破壞，而所謂無效票，是指磁帶內沒
有使用日期、期限、卡號等任何資料等語（見偵查卷第十一頁）
。另該證人亦稱：停車卡分為三種，一種是公務停車卡，是一般
塑膠材質；一種是駐場月票，亦為一般塑膠材質；另一種是停車
場計時票券，是硬紙材質，本次查獲之停車卡是一般旅客用之計
費票券等語（見偵查卷第十一頁反面），則磁帶內沒有使用日期
、期限、卡號等任何資料之停車卡既僅係無效卡票，且公務停車
卡與一般旅客用之計費票券停車卡使用之材質並不相同，能否僅
因扣案一般旅客用停車卡背面沒有書寫任何字樣，且厚度較公務
卡厚，即謂扣案停車卡係屬偽造之停車卡，非無研議之餘地。又
查扣案停車卡究竟是偽造之停車卡或真品之半成品，攸關上訴人
有無幫助偽造停車卡之犯行，自應調查明白，詳加釐清。原審未
送經原製作之機構進行鑑定，詳加調查，遽為不利於上訴人之論
斷，非無調查職責未盡之違法。」等情。原審雖再次函請內政部
警政署航空警察局洽請製作機關鑑定，而測試報告結果「磁帶資
料已損壞，無法判讀」，另就受測物材質載為「磁帶式紙質臨時
停車票券黏貼於塑膠卡上」（見更審卷第二十一頁），然該卡究
竟係偽卡抑或為真品之半成品，並未予鑑定。另證人林忠勇於原
審證稱：「我上次測試的紙質的卡片，後面有黏貼塑膠的東西」
「一看就知道不是在正常使用的定期卡」各語（見同上卷第三十
七頁），僅謂係非正常之定期卡，至於扣案之停車卡是偽卡或真
品之半成品，亦未提及。則該扣案之停車卡究屬偽造中正機場名
義之偽卡，抑為真品之半成品？凡此攸關被告應否成立犯罪之重
要待證事實，顯然仍欠明瞭，而有疑義。本次更審判決仍疏未詳
加調查究明，即認係屬偽卡（見原判決第五頁，理由四之(六)），
致原有瑕疵依然存在，自屬無可維持。(二)、審理事實之法院遇有
證人之證詞前後不一致時，究竟何者為可採，原得本其自由心證
予以斟酌取捨，非謂一有不符，即應認其全部供述均為不可採信
。卷查證人施鈐銘於警詢時供述：被告曾提供二張紙質偽卡給伊
，伊使用一張後，交給凱悅飯店代表徐國營，另一張交給陳天寶
；但不是伊主動提供使用，而是陳天寶向伊要的，伊有警告陳天
寶最近在查，叫其不要使用（見偵卷第十五頁背面、第一審卷第
六十七頁所附警詢筆錄）；於偵查中證述：卡片係上訴人給伊，
並叫伊轉交給陳天寶云云；於第一審審理時到庭證述：所交給陳
天寶的停車卡，是陳天寶向伊要的等語（見偵卷第三十八頁背面
、第一審卷第二十二頁）。而證人陳天寶於警詢中供述：扣案卡
片是證人施鈐銘所交付（見第一審卷第五十九頁）；偵查及第一
審調查中證稱：該停車卡是施鈐銘於八十九年年底時給伊的，施
鈐銘有說該卡是被告所給云云（見偵卷第三十八頁背面、第一審
卷第二十三頁）。證人即凱悅飯店派駐中正機場人員徐國營於第
一審調查中亦證稱：「（問：是否認識被告？）我在機場認識的
」、「（問：對證人施鈐銘於警詢中所言有何意見？）他是有拿
過一張停車卡給我看，像信用卡的材質，他有跟我說這個東西可
以停車使用，但我覺得該卡看起來與正常的卡不太一樣，所以我
看完之後就丟了。我不清楚他當時到底是否要給我，我沒有使用
過該卡」等語（見第一審卷第四十二頁）。綜核證人施鈐銘前揭
供證，其中有關扣案來源不明之停車卡係其於八十九年年底自被
告處收受後，交予證人陳天寶使用一節，核與證人陳天寶所證相
符，並有扣案停車卡在卷可資佐證。又其將另一張偽造之停車卡
交予徐國營使用等情，亦核與證人徐國營之證言相符。是證人施
鈐銘上揭所證，似非全屬無稽，其不利於被告之陳述，得否與卷
內其他證據資料，相互補強利用，而使被告被訴之犯罪事實獲得
確信？原審並未詳加推論判斷，僅以證人施鈐銘對於陳天寶持有
上揭來源不明之停車卡，究係陳天寶主動向施鈐銘要求，抑係被
告託由施鈐銘轉交，前後供述不盡一致；及證人徐國營與施鈐銘
就停車卡之材質描述不同等枝節問題，即悉予摒棄不採，難謂已
符採證法則。檢察官上訴意旨指摘原判決不當，非無理由，應認
原判決仍有撤銷發回更審之原因。
據上論結，應依刑事訴訟法第三百九十七條、第四百零一條，判
決如主文。
中    華    民    國  九十八  年    六    月   十八   日
                      最高法院刑事第九庭
                          審判長法官  邵  燕  玲
                                法官  李  伯  道
                                法官  孫  增  同
                                法官  李  英  勇
                                法官  劉  介  民
      本件正本證明與原本無異
                                      書  記  官
中    華    民    國  九十八  年    六    月  二十四  日
                                                      Ｅ


司法院資訊處製作；財團法人民間司法改革基金會備份。
